臺灣高等法院刑事判決
111年度上訴字第703號
上  訴  人  
即  被  告  陳複謙


上列上訴人即被告因傷害案件，不服臺灣士林地方法院110年度
審訴字第507號，中華民國110年10月21日第一審判決（起訴案號
：臺灣士林地方檢察署110年度偵字第8548號），提起上訴，本
院判決如下：
    主  文
上訴駁回。
    事實及理由
一、本案經本院審理結果，認原審以上訴人即被告丙○○犯刑法第
    277條第1項傷害罪，判處有期徒刑5月，如易科罰金，以新
    臺幣（下同）1千元折算1日，核其認事用法及量刑均無不當
    ，應予維持，並引用第一審判決書記載之事實、證據及理由
    （如附件）。
二、被告上訴意旨略以：被告行為後，已坦承犯行，雖未能與告
    訴人乙○○和解，但被告已出於真摯之努力。因被告之子被診
    斷出罹患先天性心臟病，必須進行重大手術，需負擔龐大醫
    藥費，無法再負擔告訴人所提出之和解金，被告經此次事件
    ，有深刻體驗，願意面對國法制裁，請求從輕量刑云云。
三、經查：
　㈠原審依調查證據之結果，認定被告丙○○於民國110年4月17日
    凌晨2時14分許，自臺北市○○區○○路0段000號酒咖運動飛鏢
    酒吧走出，步行至臺北市○○區○○路0段00巷00弄00號全聯內
    湖德安店前，因不滿告訴人向其與同案被告丁○○、甲○○（均
    經原審判決有罪，上訴後經本院於111年3月25日判決上訴駁
    回確定）勸諭降低音量，竟基於傷害之犯意聯絡，持續徒手
    毆打告訴人頭部、背部，並由同案被告丁○○手持其所有之客
    觀上足以對人之生命、身體安全構成威脅而可供兇器使用之
    折疊刀1把（下稱折疊刀），揮砍告訴人腿部數下，由同案
    被告甲○○手持其所有之彈簧刀1把（下稱彈簧刀），以該刀
    刀柄敲擊告訴人乙○○頭部數下，同時其等3人持續徒手毆打
    、腳踢告訴人乙○○頭部、腹部、其他身體部位，致告訴人乙○○受有頭部多處擦挫傷、左顏面、雙耳、上唇挫傷及右肩挫
    傷、左大腿多處深部撕裂傷、左上正中門齒牙冠牙髓斷裂、
    右上正中門齒牙根水平斷裂、雙側上側門齒、雙側下正中門
    齒、雙側下側門齒震盪等傷害，所為犯刑法第277條第1項之
    傷害罪，判處有期徒刑5月，如易科罰金，以1千元折算1日
    。從形式上觀之，核原審量刑並無濫用量刑權限，亦無其他
    失出或失入之違法或失當之處。
　㈡按刑罰之量定，屬法院自由裁量之職權行使，應審酌刑法第5
    7條所列各款事由及一切情狀，為酌量輕重之標準，並非漫
    無限制；量刑輕重係屬事實審法院得依職權自由裁量之事項
    ，苟已斟酌刑法第57條各款所列情狀，而未逾越法定刑度，
    不得遽指為違法；且在同一犯罪事實與情節，如別無其他加
    重或減輕之原因，下級審量定之刑，亦無過重或失輕之不當
    情形，則上級審法院對下級審法院之職權行使，原則上應予
    尊重。本件原審於量刑時已審酌被告丙○○之素行，有其本院
    被告前案紀錄表附卷可按，其因酒後喧嘩遭告訴人乙○○勸請
    降低音量而有所齟齬，未思以和平溝通之方式處理，竟即徒
    手圍毆告訴人成傷，實有不該，且衡其犯罪之動機與目的、
    以徒手之傷害手段、犯罪所生之危害及告訴人所受之傷勢，
    併考量其犯後坦認犯罪之態度，與告訴人因對和解金額未有
    共識而未能和解，以及被告丙○○自陳為高中肄業之智識程度
    、已婚，無業，為低收入戶，育有1名未成年子女之家庭經
    濟與生活狀況等一切情狀，予以綜合考量，在法定刑內科處
    其刑，並未失之過重，尚屬妥適。被告迄未與告訴人達成和
    解、賠償損害，從而原審判決後量刑基礎並未發生重要變化
    ，無從撼動原判決本於裁量權所為量刑之適法妥當性，是被
    告上訴核無理由，應予駁回。
四、被告經合法傳喚，無正當理由未到庭，爰不待其陳述，逕為
    一造辯論判決。　　
據上論斷，應依刑事訴訟法第368條、第371條、第373條，判決
如主文。　　
本案經檢察官王芷翎提起公訴，檢察官吳慧蘭到庭執行職務。
中　　華　　民　　國　　110 　年　　6 　　月　　28　　日
                  刑事第七庭    審判長法　官  孫惠琳
                                      法　官  連雅婷
                                      法　官  張育彰
以上正本證明與原本無異。
如不服本判決，應於收受送達後20日內向本院提出上訴書狀，其
未敘述上訴之理由者並得於提起上訴後20日內向本院補提理由書
（均須按他造當事人之人數附繕本）「切勿逕送上級法院」。
                                      書記官  蔡麗春
中　　華　　民　　國　　110 　年　　6 　　月　　28　　日
附件：
臺灣士林地方法院刑事判決
110年度審訴字第507號
公　訴　人　臺灣士林地方檢察署檢察官
被　　　告　丙○○　男民國00年00月00日生
　　　　　　　　　　身分證統一編號：Z000000000號　
　　　　　　　　　　住臺北市○○區○○路00巷0弄0號4樓
選任辯護人　林建宏律師（法律扶助律師）
被      告　丁○○　男民國00年0月0日生
　　　　　　　　　　身分證統一編號：Z000000000號　
　　　　　　　　　　住臺北市○○區○○路0段000巷0弄0號5
　　　　　　　　　　樓
　　　　　　甲○○　男民國00年0月0日生
　　　　　　　　　　身分證統一編號：Z000000000號　
　　　　　　　　　　住臺北市○○區○○路00巷0弄0號5樓
上列被告因傷害案件，經檢察官提起公訴（110年度偵字第8548
號），本院合議庭因被告於準備程序中就被訴事實為有罪之陳述
，裁定由受命法官獨任進行簡式審判程序，判決如下：
    主  文
丙○○共同犯傷害罪，處有期徒刑伍月，如易科罰金，以新臺幣壹
仟元折算壹日。
丁○○共同犯傷害罪，處有期徒刑陸月，如易科罰金，以新臺幣壹
仟元折算壹日。
甲○○共同犯傷害罪，處有期徒刑陸月，如易科罰金，以新臺幣壹
仟元折算壹日。扣案之彈簧刀壹把沒收。
    事實及理由
一、按簡式審判程序之證據調查，不受第159條第1項之限制，刑
    事訴訟法第273條之2定有明文，是於行簡式審判程序之案件
    ，被告以外之人於審判外之陳述，除有其他不得作為證據之
    法定事由外，應認具有證據能力。本件所援引被告丙○○、丁○○、甲○○以外之人於審判外之陳述，因本案採行簡式審判程
    序，復無其他不得作為證據之法定事由，依上說明，應認均
    有證據能力。
二、本件事實及證據，除均引用檢察官起訴書之記載（如附件）
    外，證據部分並補充：被告丙○○、丁○○、甲○○於準備程序及
    審理時之自白。
三、論罪科刑：
  ㈠核被告丙○○、丁○○、甲○○所為，均係犯刑法第277條第1項之
    傷害罪。其等於密接時間，基於傷害之單一犯意，徒手或持
    折疊刀、彈簧刀之相同手法，而對告訴人乙○○先後為攻擊之
    行為，各行為間獨立性極為薄弱，依一般社會健全觀念，難
    以強行分開，應視為數個舉動之接續實施，為接續犯，應均
    僅論以一罪。又被告三人間就上開犯行，有犯意聯絡與行為
    分擔，均為共同正犯。
  ㈡爰以行為人之責任為基礎，並審酌被告丙○○、丁○○、甲○○三
    人之素行，有其等之臺灣高等法院被告前案紀錄表附卷可按
    ，其等因酒後喧嘩遭告訴人乙○○勸請降低音量而有所齟齬，
    未思以和平溝通之方式處理，竟即徒手或手持兇器圍毆告訴
    人成傷，實有不該，且衡諸其等犯罪之動機與目的、分以徒
    手及持折疊刀、彈簧刀之傷害手段、犯罪所生之危害及告訴
    人所受之傷勢，併考量其等犯後均坦認犯罪之態度，與告訴
    人因對和解金額未有共識而未能和解，以及被告丙○○自陳為
    高中肄業之智識程度、已婚，無業，為低收入戶，育有1名
    未成年子女之家庭經濟與生活狀況；被告丁○○自陳為高中在
    學之智識程度、與家人同住之家庭經濟與生活狀況；被告甲○○為國中肄業之智識程度、無業，住家裡，仍由家庭支付生
    活費用之家庭經濟與生活狀況等一切情狀，各量處如主文所
    示之刑，並均諭知易科罰金之折算標準，資為懲儆。
四、關於沒收部分：
  ㈠按供犯罪所用、犯罪預備之物或犯罪所生之物，屬於犯罪行
    為人者，得沒收之，刑法第38條第2項前段定有明文。又共
    同正犯供犯罪或預備犯罪所用之物，雖實務上有認為本於責
    任共同原則，已於共犯中之一人確定判決諭知沒收，對於其
    他共犯之判決仍應宣告沒收，或就各共同正犯間採連帶沒收
    主義，以避免執行時予以重複沒收。然所謂「責任共同原則
    」係指行為人對於犯罪共同加工所發生之結果相互歸責，因
    責任共同須成立相同罪名，至於犯罪成立後應如何沒收，仍
    須以各行為人對工具物有無所有權或共同處分權為基礎，並
    非因共同正犯責任共同，即謂其共同效力應及於各共同正犯
    之沒收範疇，即需對各共同正犯重複諭知沒收。亦即「共同
    責任原則」僅在處理共同犯罪參與關係中責任之認定，與犯
    罪工具物之沒收重在犯罪預防並遏止犯罪係屬兩事，不得混
    為一談；又供犯罪或預備犯罪所用之物如已扣案，即無重複
    沒收之疑慮，尚無對各共同正犯諭知連帶沒收之必要；而犯
    罪工具物如未扣案，因刑法第38條第4項有追徵之規定，則
    對未提供犯罪工具物之共同正犯追徵沒收，是否科以超過其
    罪責之不利責任，亦非無疑。且為避免執行時發生重複沒收
    之違誤，祇須檢察官本於不重複沒收之原則妥為執行即可，
    尚無於判決內諭知連帶沒收之必要。而重複對各共同正犯宣
    告犯罪所用之物連帶沒收，除非事後追徵，否則對非所有權
    人或無共同處分權之共同正犯宣告沒收，並未使其承擔財產
    損失，亦無從發揮任何預防並遏止犯罪之功能。尤以對未經
    審理之共同正犯諭知連帶沒收，剝奪該共同正犯受審之權利
    ，更屬違法。從而犯罪工具物須屬被告所有，或被告有事實
    上之處分權時，始得在該被告罪刑項下諭知沒收；至於非所
    有權人，又無共同處分權之共同正犯，自無庸在其罪刑項下
    諭知沒收（最高法院107年度台上字第1602號判決參照）。
  ㈡本件扣案之彈簧刀，為被告甲○○所有，且供本件犯行所用之
    物，業據其供承明確在卷（見偵卷第59頁，本院卷第136頁
    ），爰依刑法第38條第2項前段之規定，於被告甲○○罪刑項
    下宣告沒收。又上開物品既經扣案，已無全部或一部不能沒
    收或不宜執行沒收之情形，自無庸併為追徵價額之諭知，附
    此敘明。至被告丁○○持以毆傷告訴人之折疊刀，並未扣案，
    而被告丁○○供稱：該刀係伊在網路上購買，案發當天在現場
    就已經丟棄（見本院卷第136頁）等云，復查卷內既無證據
    證明其未滅失而仍尚存，則為免沒收執行之困難，乃不予宣
    告沒收，併此敘明。
據上論結，應依刑事訴訟法第273條之1第1項、第284條之1、第2
99條第1項前段、第310條之2、第454條，刑法第28條、第277條
第1項、第41條第1項前段、第38條第2項前段，刑法施行法第1條
之1第1項，判決如主文。
本案經檢察官王芷翎提起公訴，檢察官江玟萱到庭執行職務。
中　　華　　民　　國　　110 　年　　10　　月　　21　　日
                  刑事第九庭法  官  李冠宜
 以上正本證明與原本無異。
如不服本判決應於收受送達後20日內向本院提出上訴書狀，並應
敘述具體理由。其未敘述上訴理由者，應於上訴期間屆滿後20日
內向本院補提理由書（均須按他造當事人之人數附繕本) 「切勿
逕送上級法院」。
因疫情而遲誤不變期間，得向法院聲請回復原狀。     
                            書記官  杜依玹　　
中　　華　　民　　國　　110 　年　　10　　月　　22　　日
附錄：本案論罪科刑法條全文
中華民國刑法第277條
（普通傷害罪）
傷害人之身體或健康者，處5年以下有期徒刑、拘役或50萬元以
下罰金。犯前項之罪因而致人於死者，處無期徒刑或7年以上有
期徒刑；致重傷者，處3年以上10年以下有期徒刑。
附件：
臺灣士林地方檢察署檢察官起訴書
                                     110年度偵字第8548號
　　被　　　告　丙○○　男　22歲（民國00年00月00日生）
　　　　　　　　　　　　住臺北市○○區○○路00巷0弄0號4                          樓
　　　　　　　　　　　　國民身分證統一編號：Z000000000號
　　　　　　　　丁○○　男　21歲（民國00年0月0日生）
　　　　　　　　　　　　住臺北市○○區○○路0段000巷0弄0　　　　　　　　　　　　號5樓
　　　　　　　　甲○○　男　18歲（民國00年0月0日生）
　　　　　　　　　　　　住臺北市○○區○○路00巷0弄0號5                          樓
　　　　　　　　　　　　國民身分證統一編號：Z000000000號
上列被告等因傷害案件，已經偵查終結，認應提起公訴，茲將犯
罪事實及證據並所犯法條分敘如下：
　　　　犯罪事實
一、丙○○、丁○○、甲○○於民國110年4月17日凌晨2時14分許，自
    臺北市○○區○○路0段000號酒咖運動飛鏢酒吧走出，步行至臺
    北市○○區○○路0段00巷00弄00號全聯內湖德安店前，因不滿
    乙○○向其等勸諭降低音量，竟共同基於傷害之犯意聯絡，一
    同持續徒手毆打乙○○頭部、背部，並由丁○○手持其所有之客
    觀上足以對人之生命、身體安全構成威脅而可供兇器使用之
    折疊刀1把（下稱折疊刀），揮砍乙○○腿部數下，由甲○○手
    持其所有之彈簧刀1把（下稱彈簧刀），以該刀刀柄敲擊乙○○頭部數下，同時其等3人持續徒手毆打、腳踢乙○○頭部、腹
    部、其他身體部位，致乙○○受有頭部多處擦挫傷、左顏面、
    雙耳、上唇挫傷及右肩挫傷、左大腿多處深部撕裂傷、左上
    正中門齒牙冠牙髓斷裂、右上正中門齒牙根水平斷裂、雙側
    上側門齒、雙側下正中門齒、雙側下側門齒震盪等傷害。
二、案經乙○○訴由臺北市政府警察局內湖分局報告偵辦。
　　　　證據並所犯法條
一、上揭犯罪事實，業據被告丙○○、丁○○、甲○○於警詢及羈押審
    理中均坦承不諱，核與告訴人乙○○於警詢中指訴情節相符，
    並有告訴人之三軍總醫院附設民眾診療服務處診斷證明書、
    受傷照片各1份、現場監視器畫面檔案1片及其截圖1份附卷
    可稽，並有扣案之彈簧刀1把扣案可證，足徵被告之自白與
    事實相符，其犯嫌應堪認定。
二、核被告等3人所為，均係犯刑法第277條第1項之傷害罪嫌。
三、至報告意旨雖認被告等3人另涉有刑法第150條第2項第1款之
    攜帶兇器公然聚眾施強暴罪嫌，惟按刑法第150條規定在刑
    法之妨害秩序罪章中，基於立法者對該條文所在之章節及條
    文結構等體例安排，足見本罪保護之法益，除有社會安寧秩
    序外，亦有確保國家公權力威信及行使無礙，進而間接保障
    公眾免於恐懼之自由之制度性功能，其保護法益尚屬抽象，
    且觀之其刑度非輕，對構成要件之解釋，自不宜過寬。再酌
    以刑法第150條聚眾施強暴脅迫罪，乃聚合犯之立法，係基
    於「共同意思」，而具有對聚眾犯行論以同一罪名之基礎，
    除行為人在公共場所或公眾得出入之場所有聚集3人以上施
    強暴脅迫之行為外，且於主觀上亦須具首謀、在場助勢或下
    手實施之行為意思外，更應有「於聚集時即須對將實施強暴
    脅迫之目的，有所認識」之共同意思，始足構成本罪。經查
    ，本案被告等3人與告訴人乙○○間素不相識，係因酒後雙方
    發生口角衝突進而共同傷害告訴人已如前述；被告等3人均
    辯稱其等僅係行經上開地點，因告訴人出言辱罵及其等酒後
    而情緒失控偶發性地發生鬥毆；告訴人亦自承渠為夜班保全
    ，因被告等3人在夜間大聲唱歌而出聲制止，即遭被告等3人
    傷害，是難認被告等3人於聚集見面之初，即具將對告訴人
    施強暴之共同意思存在，尚難遽認被告等3人主觀上具有妨
    害公共秩序之犯意，被告等3人所為自與刑法第150條之公然
    聚眾施強暴而下手實施之妨害秩序罪之構成要件有間，無從
    以該罪相繩，本應為不起訴之處分，惟此部分如成立犯罪，
    因與前揭起訴傷害罪嫌部分，屬想像競合犯之裁判上一罪關
    係，爰不另為不起訴之處分。
四、另告訴意旨認被告上開傷害行為，係涉犯刑法第271條第2項
    、第1項之殺人未遂罪嫌等語。然查，按殺人罪或重傷罪之
    成立，須於實施殺害時，即有使其喪失生命或重傷之故意，
    倘缺乏此種故意，僅在使其成傷，要難遽以殺人未遂或重傷
    未遂論處，故於個案中有關殺人或重傷犯意之有無，應斟酌
    事發經過之相關事證，包括被害人受傷部位、所用兇器、行
    為當時之具體情況等一切情狀以為斷。審諸告訴人提出之診
    斷證明書所載、衝突原因、前開逞兇經過、使用兇器、傷處
    多寡等情參互以觀，堪認被告等3人所為僅係一時逞忿之舉
    ，並無殺人之犯意，告訴意旨所認容有誤會。
五、依刑事訴訟法第251條第1項提起公訴。
　　此　致
臺灣士林地方法院
中　　華　　民　　國　 110　　年　　4 　　月　　28　　日
                              檢  察  官  王  芷  翎
本件正本證明與原本無異　　　　　　　　　　　　　　　　
中　　華　　民　　國　 110　　年　　5 　　月　　10　　日
                              書　記　官  段  復  怡
附錄本案所犯法條全文：
所犯法條中華民國刑法第277條第1項
傷害人之身體或健康者，處5年以下有期徒刑、拘役或50萬元以
下罰金。
犯前項之罪，因而致人於死者，處無期徒刑或7年以上有期徒刑
；致重傷者，處3年以上10年以下有期徒刑。